臺灣花蓮地方法院民事判決　　　　　　　 99年度訴字第308號
原　　　告　吳說
訴訟代理人　張載連
被　　　告　俊男
上列當事人間因公共危險等案件，原告提起損害賠償刑事附帶民
事訴訟事件，由本院刑事庭裁定移送前來（99年度交附民字第35
號），本院於民國100年1月19日言詞辯論終結，判決如下：
    主      文
被告應給付原告新台幣壹拾參萬伍仟元，及自民國99年9月22日
起至清償日止，按週年利率百分之五計算之利息。
原告其餘之訴駁回。
訴訟費用由被告負擔五分之四，餘由原告負擔。
本判決原告勝訴部分得假執行。
    事實及理由
一、原告主張：
  (一)被告於民國99年2月13日中午飲酒後已達不能安全駕駛動力
    交通工具之程度，於是日14時34分許，駕駛車號U2-2953號
    自小客車，行駛於台九線，因酒駕失控自後追撞訴外人張載
    連所駕駛之車號L3-2972號自小客車，致車上乘客即原告因
    撞擊而受有頭部外傷併頭暈之傷害，並致原告心律不整之舊
    疾復發。被告經到場警員於當日15時27分酒測測得其呼氣酒
    精濃度達每公升0.29毫克。被告涉嫌過失傷害及公共危險罪
    ，已經檢察官起訴。
  (二)原告因而受有下列損害：1.因上開車禍事故致車號L3-2972
    號車受損，修理費（含更換零件及烤漆）需新台幣（下同）
    35,000元。2.原告受傷後，平常懼怕與人交談，右手掌不自
    主抖動，因車禍時遭被告大罵，須靠精神科藥物服用安眠藥
    才能入睡，且心律不整舊疾復發，平時需服用藥物控制，亦
    有輕生念頭，造成原告之子不能至外專心工作，需時無無刻
    注意原告身心，影響原告家庭生活，精神上確實受有相當痛
    苦，且於本件刑事案件進行期間，因恐遭被告報復而寢食難
    安。原告沒有讀過書，不識字，為家庭管理。請求精神慰撫
    金100萬元，以彌補事發迄今身心所受之創痛。爰依侵權行
    為之法律關係請求被告賠償。並聲明：被告應給付原告一百
    零三萬五千元，及自起訴狀繕本送達翌日即99年9月22日起
    至清償日止，按週年利率百分之五計算之利息。
二、被告則以：對於車禍事故的發生是因我沒有注意前方而追撞
    前車，我沒有意見。我沒有能力付那麼多的賠償金，我是國
    中畢業，目前在做道路地下埋管的工作，每月收入約17,000
    元，我名下無財產，車子是我岳父所有，只有保強制險，但
    本件因我酒駕而無法理賠強制險。目前為止，我未賠償原告
    任何款項。對於原告請求修車費35,000元不爭執，但我沒有
    辦法賠償精神賠償100萬元等語置辯。並聲明：原告之訴駁
    回。
三、兩造不爭執之事實：
  (一)本件車禍事故發生之經過如本院99年度交易字第99號刑事判
    決犯罪事實欄所載，即：被告明知服用酒類致不能安全駕駛
    時，即不能駕駛動力交通工具，且其未考領有自小客車駕駛
    執照，竟於99年2月13日10時許，在宜蘭縣某處飲用保力達
    藥酒1瓶後，明知其已達不能安全駕駛動力交通工具之程度
    ，竟於同日14時34分許，駕駛車號U2-2953號自小客貨車，
    由北往南方向行經台九線198公里600公里之內側車道前（即
    花蓮縣新城鄉○里路○○里○路口附近），本應注意車前狀
    況，並隨時採取必要之安全措施，而依當時天候晴朗、日間
    光線充足、路面鋪裝柏油、路面乾燥、無缺陷、道路無障礙
    物、視距良好等一切情狀，並無不能注意之情事，竟因酒後
    疏未注意車前狀況，直接從後撞擊前方在該處等候紅燈而由
    張載連所駕駛之車號L3-2972號自小貨車後方，致該自小貨
    車上之乘客原告受有頭部外傷併頭暈之傷害，並致原告原本
    心律不整之舊疾復發。
  (二)被告因此事件，經本院判處有罪確定，如99年度交易字第99
    號刑事判決所載。本件車禍事故，被告應負全部之肇事責任
    。
  (三)原告得請求汽車修理費35,000元。
四、得心證之理由：本件兩造所爭執之處，應在於：原告請求被
    告賠償精神慰撫金100萬元，是否有理？金額是否適當？茲
    審酌如下：按因故意或過失，不法侵害他人之權利者，負損
    害賠償責任；不法侵害他人之身體、健康者，被害人雖非財
    產上之損害，亦得請求賠償相當之金額，民法第184條第1項
    前段、第195條第1項前段分別定有明文。按慰藉金之賠償須
    以人格權遭遇侵害，使精神上受有痛苦為必要，其核給之標
    準固與財產上損害之計算不同，然非不可斟酌雙方身分資力
    與加害程度，及其他各種情形核定相當之數額（最高法院51
    年台上字第223號判例意旨參照）。原告因車禍受有頭部外
    傷併頭暈之傷害，於車禍發生日15時17分、21時48分兩度到
    醫院急診就醫進行治療後出院，而因原告罹患心臟節律不整
    、第二型（非胰島素依賴型，成人型）或未明示型糖尿病，
    未明示全身或局部之骨關節病，於本件車禍後又出現心律不
    整之情形，經醫囑宜長期休息及追蹤等情，有門諾醫院及張
    邦珍內科診所診斷證明書可參（本院卷28頁反面、29頁），
    顯見本件車禍事故致原告受傷及舊疾復發需長期休息追蹤治
    療，原告精神上應受有相當之痛苦。本院審酌原告為36年8
    月17日生，為家庭管理，並不識字，被告為74年4月7日生，
    為國中畢業，從事道路地下埋管工作，每月收入約17,000元
    ，98年度全年所得為235,576元，名下無財產（以上諸情節
    除兩造自承之事實外，並有稅務電子閘門財產所得調件明細
    表可憑，本院卷17頁）等兩造之身分、地位、經濟狀況、被
    告酒駕、無照、從後追撞，過失程度非輕及原告所受傷勢、
    所受痛苦程度等，認原告請求精神慰撫金於10萬元之範圍內
    為適當。則原告得請求之金額連同被告不爭執之汽車修理費
    35,000元，共計135,000元。
五、從而，原告依侵權行為之法律關係請求被告給付135,000元
    ，及自99年9月22日起至清償日止，按週年利率百分之五計
    算之利息，為有理由，應予准許，逾此部分之請求為無理由
    ，應予駁回。本件原告勝訴部分，本院命被告給付之金額未
    逾50萬元，應依職權宣告假執行。
六、訴訟費用負擔之依據：民事訴訟法第79條。
中    華    民    國   100    年    2     月    18    日
                            臺灣花蓮地方法院民事庭
                              法      官    楊碧惠
上列為正本係照原本作成。
如不服本判決，應於送達後20日內，向本院提出上訴狀並表明上
訴理由，如於本判決宣示後送達前提起上訴者，應於判決送達後
10日內補提上訴理由書（須按他造當事人之人數附繕本）。
中    華    民    國   100    年    2     月    18    日
                              法院書記官    林香君